臺灣板橋地方法院刑事判決　　　　　　　94年度交訴字第42號
公　訴　人　臺灣板橋地方法院檢察署檢察官
被　　　告　丙○○
上列被告因過失致死案件，經檢察官提起公訴（94年度偵字第16
33號），被告於準備程序中對被訴事實為有罪之陳述，經本院合
議庭裁定由受命法官獨任行簡式審判程序，並判決如下：
    主  文
丙○○從事業務之人，因業務上之過失致人於死，處有期徒刑壹
年肆月。
    事  實
一、丙○○係營業貨運曳引車之駕駛人，為從事駕駛業務之人。
    其於民國94年1 月7 日上午7 時許，駕駛車號FY─989 號營
    業貨運曳引車拖帶車號CV─12號營業半拖車，沿臺北縣樹林
    市○○路往鶯歌方向行駛時，本應注意汽車行駛時，駕駛人
    應注意兩車併行之間隔，並隨時採取必要之安全措施，及行
    車速度，在市區道路時速不得超過50公里，而依當時現場天
    氣晴朗，日間有自然光線，柏油路面乾燥，無缺陷及障礙物
    ，視距良好，並無不能注意之情事，行經樹林市○○路上永
    崎加油站旁，適同向右前方由張尚仁所騎乘車號LM2 ─267
    號重型機車，亦在同路上往鶯歌方向行駛，當丙○○駕駛上
    開車輛行駛至同路樹堤幹158 號電桿前，其竟疏未注意保持
    兩側安全間隔，且在速限50公里之上開市區道路以60公里之
    速度，貿然行駛，當溫忠仁駕駛之曳引車行進中與其右方張
    尚仁之機車相併行時，因受到丙○○之上開車輛以時速60公
    里之高速行駛動能牽引影響，致丙○○之營業貨運曳引車所
    拖帶半拖車的右後第3 個車輪處，與張尚仁之機車相擦撞，
    使得張尚仁機車失控而碰觸、刮擦路邊圍牆後，人車倒地，
    張尚仁因而全身受有多重鈍挫傷、頭骨破裂、顱內出血與血
    胸，最後因中樞神經休克與出血性休克而當場死亡。嗣丙○○經由後照鏡發現張尚仁人車倒地後，甚為驚慌並將其駕駛
    之貨運曳引車拖帶半拖車煞停後，即與在場路人各以電話報
    案，旋在現場等候，並向據報前來處理之臺北縣政府警察局
    樹林分局山佳派出所警員乙○○坦承肇事，並接受裁判。
二、案經張尚仁之父甲○○告訴暨臺北縣政府警察局樹林分局報
　　請臺灣板橋地方法院檢察署檢察官偵查起訴，丙○○於準備
    程序中對被訴事實為有罪之陳述，經本院合議庭裁定由受命
    法官獨任行簡式審判程序。
    理  由
一、訊據被告丙○○對於上揭時地因車禍肇事致被害人張尚仁死
    亡之事實，於偵查及本院準備程序、審理中均坦承不諱（見
    相驗卷第38頁、準備程序筆錄第2 頁、簡式審判筆錄第2 、
    3 、8 頁），核與告訴人甲○○指述情節大致相符，且經證
    人即車禍發生時在場之廖文輝於警詢、偵查中證述屬實，並
    有道路交通事故調查報告表、現場草圖、道路交通事故調查
    報告表（一）、（二）、車禍現場照片28張、被告所駕駛貨
    運曳引車拖帶半拖車照片53張在卷可稽。而被害人確因本件
    車禍全身受有鈍挫傷、頭骨破裂、顱內出血與血胸，致中樞
    神經休克與出血性休克死亡，亦經臺灣板橋地方法院檢察署
    檢察官督同法醫師相驗及解剖屬實，分別製有勘驗筆錄、解
    剖筆錄、相驗屍體證明書、相驗報告書、法務部法醫研究所
    （94）醫鑑字第0055號鑑定書各1 份及被害人相驗照片24張
    、解剖照片27張附卷可按，且被害人係當場死亡，亦有臺北
    縣政府消防局救護案類受理紀錄單1紙在卷可稽。
二、又，本次車禍發生前被告駕駛上開貨運曳引車拖帶半拖車行
    經樹林市○○路上永崎加油站旁，發現同向右前方由張尚仁
    所騎乘車號LM2 ─267 號重型機車，亦在同路上往鶯歌方向
    行駛等情，業據被告於審理中供明在卷，且被告審理中供稱
    ：伊超過被害人機車後繼續往前開，就沒有再看到被害人，
    直到看後照鏡看到被害人及其機車摔倒地，伊不是為了超越
    被害人機車而擦撞被害人等語，而案發當時在場之證人廖文
    輝證述：車禍時伊只有聽到碰撞聲，並未看到兩車撞擊情形
    等語，此外即無證據足以證明被告車禍時係為超越被害人機
    車而擦撞被害人機車肇事。然徵之上開車禍現場及被告車輛
    照片，顯示被告車輛右後第3 個車輪上有與其他車輪不同之
    擦痕，輪胎上並沾有血跡，而被害人機車左側受損刮痕亦與
    被告車輛輪胎高度相符（見偵卷第66至70頁；相驗卷27 至
    31頁、第50頁）；再觀之證人廖文輝於偵查中證述：車禍時
    有聽到磨擦的聲音，後來又聽到「碰」一聲等語（見相驗卷
    35頁背面），及被告於審理中供承：被害人倒地後，伊車前
    後並沒有其他車輛，車禍時伊車速約每小時60公里等語，並
    參合上開車禍現場圖記載車禍現場路旁圍牆上被害人機車之
    刮痕，且被告所駕駛上開貨運曳引車拖帶半拖車之車身龐大
    ，及被害人機車輪胎滑痕、刮地痕位置均在路面白色邊線附
    近等情，堪認本次車禍係因被告以60公里之速度駕駛上開曳
    引車行進中與右方被害人之機車相併行時，被害人機車因受
    被告上開車輛高速行駛動能牽引影響，使得該曳引車所拖帶
    半拖車的右後第3 個車輪，與被害人機車相擦撞，致被害人
    機車失控，因而碰觸、刮擦路邊圍牆後人車倒地而肇事，是
    被告駕駛上開車輛自有未依規定車速行駛且未注意兩車併行
    時之安全間隔等疏失甚明。另被告辯稱本件係因被害人騎機
    車要超越伊的曳引車才發生車禍一節，惟被告於偵查中供稱
    ：伊不知道被害人機車如何與伊的曳引車接近，伊是由後照
    鏡看到被害人機車摔倒等語（見相驗卷第37頁背面、38頁）
    ，足見被告車禍前不知被害人機車如何接近被告所駕駛之車
    輛，被告係由後照鏡看見被害人跌倒時才發覺車禍之發生，
    按理被告在車禍發生前，應屬無從知悉被害人是否超越其車
    輛而擦撞導致車禍；此外，卷內復無其他事證足認本次車禍
    發生被害人係騎乘機車超越被告車輛而自行擦撞被告車輛所
    致，是被告上開辯解尚非足採，自難為其有利之認定。
三、按汽車行駛時，駕駛人應注意兩車併行之間隔，並隨時採取
    必要安全措施；又行車速度，依速限標誌或標線之規定，無
    標誌或標線者，行車時速不得超過50公里，道路交通安全規
    則第94條第3 項、第93條第1 項第1 款前段分別定有明文。
    被告係營業貨運曳引車之駕駛人並領有職業聯結車駕駛執照
    ，有上開駕駛執照可參，其駕駛上開貨運曳引車拖帶半拖車
    之車身龐大，易有視線上之死角，自應注意上開安全規定。
    而肇事當時天氣晴朗，日間有自然光線，柏油路面乾燥，無
    缺陷、障礙物，視距良好，且肇事路段之速限50公里，有上
    開道路交通事故調查報告表（一）可稽，被告並非不能注意
    及此，竟疏於注意兩車併行之間隔，貿然以逾50公里之速度
    行駛，而與被害人騎乘機車發生擦撞，致被害人死亡，被告
    對本件車禍之發生顯有過失。而被害人因本件車禍全身受有
    鈍挫傷、頭骨破裂、顱內出血與血胸，致中樞神經休克與出
    血性休克當場死亡，業如前述，則被告之過失行為與被害人
    之死亡間，具有相當因果關係。至告訴人甲○○指稱：本件
    車禍發生被告有故意殺人之嫌一節，已據被告否認在卷，且
    被告與被害人於本件車禍發生前彼此並不相識，亦據被告供
    明在卷，雙方顯無任何仇怨嫌隙，亦無任何利害關係，是被
    告對於本件車禍當無故意使被害人死亡之動機；再者，證人
    廖文輝於偵查中亦證述被告肇事後並無倒車輾壓被害人之動
    作等語（見相驗卷第36頁背面），且觀之上開法務部法醫研
    究所（94）醫鑑字第0055號鑑定書，法醫就被害人身體外表
    觀察，發現被害人之頭面部、頸部、胸腹部、背腰部、上下
    肢，分別受有小瘀傷、擦傷或裂傷之鈍挫傷，該鑑定書並無
    關於被害人遭到車輛輾壓受傷之記載，復參酌法醫解剖後所
    為鑑定結果，亦認被害人死亡原因為車禍致多重鈍挫傷，頭
    骨破裂、顱內出血與血胸，最後因中樞神經休克與出血性休
    克死亡等情，亦有上開鑑定書可稽，此外即查無其他證據足
    資證明被告有告訴人所指之故意殺人犯行，揆之前開說明，
    應認被告僅成立業務過失致死罪；另告訴人指述被告有肇事
    逃逸一節，未據檢察官起訴，且經被告否認在卷，而證人廖
    文輝於偵查中亦證述被告肇事後有將車停下來，被告將車停
    下來後，到警察來前都沒有移動過等語（見相驗卷第36頁背
    面），是被告肇事後行為尚難認有肇事逃逸之情。故告訴人
    上開指訴被告有故意殺人並肇事逃逸犯行等節，均非足採，
    併予敘明。本案事證明確，被告過失犯行，洵堪認定，應依
    法論科。
四、核被告所為，係犯刑法第276 條第2 項之業務過失致死罪。
    被告於車禍發生後經由後照鏡發現被害人車倒地，其與路人
    各以電話報案後，並在現場等候，且向據報前來處理之臺北
    縣政府警察局樹林分局山佳派出所警員乙○○坦承肇事，接
    受裁判，業據被告供承在卷，且經警員乙○○於審理中證述
    屬實，核係對於未發覺之罪自首而受裁判，應減輕其刑。爰
    審酌被告前無犯罪科刑紀錄，素行尚稱良好，有臺灣高等法
    院前案紀錄表可稽，惟其以駕駛為業，竟超速行駛且未保持
    兩車安全間隔之過失，肇致被害人張尚仁因本件車禍當場死
    亡，被害人家屬必受有相當之痛苦，兼衡被害人家屬已領取
    強制責任保險金140 萬元，但被告迄未與告訴人、被害人家
    屬達成民事和解，及犯後坦承犯行之態度等一切情狀，量處
    如主文所示之刑，以資懲儆
據上論斷，應依刑事訴訟法第273 條之1 第1 項、第299 條第1
項前段，刑法第276 條第2 項、第62條前段，罰金罰鍰提高標準
條例第1 條前段，判決如主文。
本案經檢察官張云綺到庭執行職務。
中　　華　　民　　國　　94　　年　　5 　　月　　31　　日
                     交通法庭  法　官  楊志雄
以上正本證明與原本無異。
如不服本判決應於送達後10日內向本院提出上訴狀。
                               書記官　胡勤義
中　　華　　民　　國　　94　　年　　6 　　月　　 1　　日
附錄本案論罪科刑法條全文：
刑法第276條
因過失致人於死者，處2 年以下有期徒刑、拘役或200 元以下罰
金。
從事業務之人，因業務上之過失犯前項之罪者，處5 年以下有期
徒刑或拘役，得併科3000元以下罰金。
